臺灣花蓮地方法院刑事裁定　　　　　　　　　　　　　　八十八年度自字第六三號
　　自　訴　人　八達食品事業股份有限公司
　　代　表　人　丙○○
　　自訴代理人　甲○○
　　被　　　告　乙○○
右列被告因詐欺等案件，經自訴人提起自訴，本院裁定如左：
    主  文
自訴駁回。
    理  由
一、本件自訴意旨略稱：被告乙○○於誆得自訴人八達食品事業股份有限公司（下稱
    八達公司）與其簽訂區域代理商經銷契約，給予花蓮縣、市代理經銷權後，即意
    圖為自己不法之所有，擅稱自己為八達食品公司花東營業所，於民國八十八年十
    月十七日、十八日在更生日報第十六版、第十八版刊登偽造自訴人公司徵求代理
    經銷商及精緻套餐調理色加盟店之廣告文書，足以生損害於自訴人，旋即自以影
    印方式重製自訴人上揭區域代理商經銷契約書方式，侵害自訴人對該契約書之著
    作財產權，再以仿造之上述區域代理商經銷契約書以自訴人名義，與他人簽訂代
    理商合約書，收受定金、保證物品等，嗣經與其簽約之人向自訴人公司查證而查
    覺上情。因認被告涉有刑法第三百三十九條第一項之詐欺罪、第二項之詐欺得利
    罪、刑法第二百十六條、第二百十條之偽造文書罪，著作權法第九十一條第一項
    之違反著作權法罪嫌云云。
二、本件自訴人八達食品事業股份有限公司代表人甲○○（本院調查中已變更代表人
    為丙○○，甲○○為自訴代理人）於八十八年十一月間具狀向臺灣花蓮地方法院
    檢察署檢察官告訴被告乙○○涉犯上開違反著作權第九十一條第一項之罪、刑法
    第二百十六條、第二百十一條之行使偽造私文書、第三百三十九條第一項、第二
    項之詐欺取財及詐欺得利罪，經檢察官以八十八年度偵字第三九九六號案件偵查
    後，於檢察官於八十八年十一月三十日將該偵查案件為不起訴處分前一日之同年
    十一月二十九日具狀向本院提起自訴，嗣雖刑事訴訟法於八十九年二月九日條正
    公布，於同年月十一日生效，關於偵查在先自訴在後之非告訴乃論之罪，已改採
    所謂「公訴優先原則」，將刑事訴訟法第三百二十條第二項改為同條第一項，並
    修正為「（非告訴乃論之罪）同一案件經檢察官依第二百二十八條規定開始偵查
    者，不得再行自訴」，惟訴訟條件之是否具備，自以起訴時為準，於起訴後縱有
    變更，亦不得指為欠缺，本件自訴人向法院提起自訴時，既係在檢察官就同一案
    件偵查終結前提起，依當時之刑事訴訟法，本件自訴應屬合法，本院自應依法審
    理、調查，合先敘明。
三、按法院或受命法官於自訴案件第一次審判期日前訊問及調查結果，如認為案件有
    刑事訴訟法第二百五十二條至第二百五十四條之情形者，得以裁定駁回其自訴，
    同法第三百二十六條第三項定有明文。
四、按告訴或請求乃論之罪，其告訴或請求已經撤回者，應為不起訴處分；犯罪嫌疑
    不足者，應為不起訴處分，刑事訴法第二百五十二條第十款分別定有明文。又按
    法院或受命法官於自訴案件第一次審判期日前訊問及調查結果，如認為案件有刑
    事訴訟法第二百五十二條至第二百五十四條之情形者，得以裁定駁回其自訴，同
    法第三百二十六條第三項定有明文。
五、本院經查：
（一）著作權法部分：
  １、按違反著作權法第九十一條第一項之擅自以重製之方法侵害他人之著作財產權
      者，依同法第一百條之規定，須告訴乃論。
  ２、本件告訴人公司之代表人丙○○及告訴代理人甲○○在本院九十一年四月二十
      三日訊問時，分別當庭以言詞撤回其告訴，有本院筆錄可按，則已有刑事訴訟
      法第二百五十二條第五款之情形，此部分即得以裁定駁回其自訴。
（二）刑法行使及偽造私文書罪部分：
  １、本件自訴人認涉有偽造文書罪嫌，係以被告擅自以自訴人之名義與他人簽訂代
      理商合約書，並提出被告徵花蓮縣各鄉鎮市代理商之登報廣告、自訴人與被告
      簽訂之區域代理商經銷契約書，以及被告與他人所簽訂之區域代理商經銷契約
      書為其證據。
  ２、經查，依自訴人所提出之自訴人與被告簽訂之代理商合約書之內容，雙方在第
      二條經銷地區條文中約定：自訴人八達公司授權予被告乙○○為花蓮縣、市之
      代理經銷商，且台東地區為開放地，且雙方另於契約書中將自訴人八達公司仍
      得設置直營店、特約設店或授權他經銷之權利予以刪除，使被告乙○○成為花
      東縣、市地區之唯一有權代理自訴人公司經銷產品之總經銷商，且契約中亦未
      有被告乙○○不得另徵花蓮縣各鄉鎮市經銷商之約定，則被告自有權以花東地
      區總經銷或營業處所之名義刊登報紙廣告以招募各鄉鎮經銷商之權利。
  ３、再查，被告刊登廣告後與他人簽訂之區域代理商經契約書係以被告乙○○為甲
      方授權人與乙方林智慧簽訂代理商合約書，並非偽造自訴人公司之代表人甲○○之名義與他人簽約等事實，已有自訴人所提出之被告與他人所簽訂之區域代
      理商經銷契約書在卷可查。查刑法上之偽造私文書罪，須以所偽造他人名義始
      能成立，被告既係以自己之名義書立區域代理商經銷契約書，其所為與偽造私
      文書之成立要件不合，自難構成偽造私文書及行使罪名。
（三）刑法詐欺取財及詐欺得利罪部分：
  １、自訴人認被告未經自訴人同意即與他人簽訂區域代理商經銷契約書，並收受他
      人給付之定金、保證物品，而認被告涉有詐欺取財及詐欺得利罪嫌，並提出上
      開被告與他人所簽訂之區域代理商經銷契約書為其論罪之證據。
  ２、查依自訴人所述及所提出之契約書之內容，係約定由經銷商經銷授權人之商品
      ，並且必須向授權人訂購貨品，給付貨款，而授權人並未給付任何代價予經銷
      商，則本件係被告經銷自訴人之商品，並向自訴人訂貨，給付貨款予自訴人，
      顯然並未由自訴人處取得任何代價，應無向自訴人詐取財物之情形。至被告與
      他人簽訂經銷商契約時，縱有向他人收受訂金、保證物品等情事，亦非向自訴
      人收取保證金及保證財物，自訴亦無受詐騙致受損害之被害情形。況被告與他
      人簽訂經銷商契約亦係銷售自訴人公司之商品，應認亦讓自訴人受有增加產品
      銷售量之利益，因而被告所為均未使自訴人受詐騙或受損害之情形，其所為自
      不成立詐欺罪。
六、綜上所述，自訴人自訴被告乙○○之所涉上開犯罪行為，其中所涉著作權法第九
    十一條第一項部分，已據自訴人公司之代表人丙○○及自訴代理人甲○○撤回告
    訴，而有刑事訴訟法第二百五十二條第五款之情形；又被告所涉刑法偽造文書及
詐欺罪嫌部分，均與構成要件不合或形式審查上即可顯示被告並無自訴人所指之
    犯罪情事，其犯罪嫌疑自有不足，顯有刑事訴訟法第二百五十二條第十款之情形
    ，則依照首開說明，本件自訴應予駁回。
據上論斷，應依刑事訴訟法第三百二十六條第三項、第二百五十二條第五款、第十款
裁定如主文。
中      華      民      國    九十一      年      六    月    二十一    日
                              臺灣花蓮地方法院刑事庭
                                  法  官  吳  順  龍
右正本證明與原本無異。
如對本裁定不服，應於送達後五日內，向本院提出抗告狀。（應抄附繕本）
                                  法院書記官
中      華      民      國    九十一      年      六    月    二十七    日
